【裁判字號】    99,簡,99
【裁判日期】    991115
【裁判案由】    汽車運輸業管理規則
【裁判全文】
臺北高等行政法院判決
                                        99年度簡字第99號
原      告  和欣汽車客運股份有限公司
法定代理人  順翊投資有限公司
指派代表人  梁  樾
被      告  交通部公路總局
代  表  人  吳盟分（局長）
訴訟代理人  洪琮琦
上列當事人間汽車運輸業管理規則事件，原告不服交通部中華民
國98年12月22日交訴字第0980060454、0000000000、0000000000
號訴願決定，提起行政訴訟，本院判決如下：
    主      文
原告之訴駁回。
訴訟費用由原告負擔。
    事實及理由
一、程序說明：
    (一)本件被告代表人原為林志明，訴訟中依序變更為陳威仁、
      吳盟分；又原告代表人原為林福生，訴訟中變更為順翊投
      資有限公司、指派代表人梁樾，業據兩造新任代表人分別
      提出承受訴訟狀聲明承受訴訟在案，經核均無不合，應予
      准許。
    (二)本件因屬不服行政機關所為罰鍰處分而涉訟，其標的之金
      額為新臺幣（下同）15萬3,000 元，係在40萬元以下，依
      行政訴訟法第229 條第1 項第2 款規定，應適用簡易程序
      ，本院並依同法第233 條第1 項規定，不經言詞辯論，逕
      行裁判。
二、事實概要：
    原告前經被告許可營運行駛「臺中市○○○○○○道--國道1
    號--彰化交流道--彰化--鹿港」、「臺中市○○區○○○○○
    ○道--國道1 號--嘉義交流道--嘉義縣、市」、「嘉義--中
    山高--高雄」及「臺南縣、市--中山高--臺北市○○路線，
    惟原告所有如附表之營業大客車，分別於附表所示日期、地
    點，遭被告所屬監理所（站）人員查獲有未依核定路線行事
    之情事，以如附表所示違規單號之舉發違反汽車運輸業管理
    事件通知單舉發原告違反公路法第77條第1 項規定，嗣經被
    告分別以如附表所示處分書單號之交通部公路總局對違反汽
    車運輸業管理事件處分書（共17件，下統稱原處分），各裁
    處原告9,000 元罰鍰，共計15萬3,000 元。原告不服，提起
    訴願，經交通部分別以交訴字第0980060454、0000000000、
    0000000000 號訴願決定駁回後，遂提起本件行政訴訟。
三、原告主張略以：
    (一)原告經被告許可，獲授權營運行駛「臺中市○○○○○○道
      --國道1 號--彰化交流道--彰化--鹿港」、「臺中市○○
      區○○○○○○道--國道1 號--嘉義交流道--嘉義縣市」、
      「嘉義--中山高--高雄」等三條路線。原告針對欲自臺中
      前往高雄之乘客，先行駛於臺中--鹿港路線，行經彰化後
      轉換路線改行駛臺中--嘉義路線，再接續嘉義--高雄路線
      而抵達終點站高雄（參附圖一之路線D ）。再原告經被告
      許可，而得營運行駛「臺南市、縣--中山高--臺北市」、
      「臺中市○○○○○○道--國道1 號--彰化交流道--彰化--
      鹿港」等二條路線。原告將臺北--臺南之營運路線，以臺
      中為接駁點分為兩段路線營運，再輔以臺中--鹿港路線，
      使得乘客得從臺北經接駁點轉換臺中--鹿港之班車到達臺
      中（參附圖二之路線A1+B1 ）。嗣於附表編號1 至13所示
      時間、地點，由駕駛員駕駛原告所有之營業大客車，遭被
      告所屬稽查人員開具違反汽車運輸業管理事件通知單予以
      舉發，並由被告依公路法第77條第1 項及汽車運輸業管理
      規則第40條規定，以上開附表編號所示處分書，裁處原告
      各9,000 元罰鍰。又原告經被告許可，而得營運行駛「臺
      南市、縣--中山高--臺北市○路線，原告駕駛員駕駛原告
      所有之營業大客車，於附表編號14至17所示時間、地點，
      遭被告所屬稽查人員以「公路汽車未依營運路線許可證之
      核定之起點、經過地點、終點、里程行駛營運」為由，開
      具違反汽車運輸業管理事件通知單予以舉發，並由被告依
      公路法第77條第1 項及汽車運輸業管理規則第40條規定，
      以上開附表編號所示處分書，裁處原告各9,000 元罰鍰。
    (二)被告曾同意他客運業者以接駁方式載運旅客，即同意一條
      路線得以二種不同車型來提供服務，亦即同意業者得開行
      部份路段班車，原告以此原則為調度並未逾越核可範圍：
      被告於96年9 月20日召開之「公路汽車客運審議委員會第
      59次全體委員會議」（下稱第59次委員會）中，曾同意日
      統客運公司就其「臺北--梅山」國道客運路線斗六至梅山
      路段，採中型巴士直接接駁行駛，即同意一條路線得以二
      種不同車型來提供服務（附證4 ）。可知被告曾同意客運
      業者對於其所營運之路線得分成兩段路線（即分為臺北--
      斗六、斗六--梅山）為接駁服務之營運，並非嚴格要求同
      一營運路線皆須以單一車輛行駛全程。另同一路線以不同
      車型提供服務，就單一車輛以觀，無異是行駛一條路線之
      部分路段，例如行駛臺北--斗六路段即形同行駛臺北--梅
      山路線之部分路段，則既是同意以不同車型提供服務，亦
      等同間接承認業者於此種情形得開行部分路段，否則豈有
      同意以不同車型提供服務之可能。經查：
      1.附表編號1 至7 情形：
        原告針對欲自臺中前往高雄之乘客，先行駛於臺中--鹿
        港路線，行經彰化交流道後轉換路線改行駛臺中--嘉義
        路線，再接續嘉義--高雄路線而抵達終點站高雄（參附
        圖一之路線D ）。此作法係以彰化為中途點，即係將臺
        中--鹿港路線分為臺中--彰化、彰化--鹿港兩段經營，
        此於被告同意日統客運公司之接駁方式相同，且原告均
        係於核定之站位上下乘客，並無違規擅自任意停靠之情
        事，應不影響被告對於交通之管理，基於平等原則應無
        作不同處理之理。
      2.附表編號8 至13情形：
        原告將臺北--臺南之營運路線，以朝馬為中途點分為臺
        北--朝馬、朝馬--臺南兩段營運（參附圖二之A1、A2）
        ，另將臺中--鹿港路線亦以朝馬為中途點，分為臺中--
        朝馬、朝馬--鹿港兩段營運（參附圖二之B1、B2），而
        為服務從臺北前往臺中之乘客，原告於臺北--臺南路線
        中之臺北--朝馬路段（即A1），再銜接臺中--鹿港路線
        中之臺中--朝馬路段（即B1），即臺北--臺南之路線係
        將車輛行至朝馬後，由其他車輛繼續行駛朝馬--臺南路
        段，而原車輛即調派行駛朝馬--臺中路段，故造成形式
        上系爭車輛是行駛臺北--臺中路線之外觀（參附圖二之
        路線A1+B1 ），然實際上僅係同一車輛接連行駛不同路
        段爾爾。蓋就臺北--臺南以及臺中--鹿港兩條路線分別
        觀察，皆與日統公司所申請之以中途點為接駁服務之情
        事完全相同，並未衍生新路線，所不同者僅是原車輛行
        駛至中途點後，原告即將原車輛調派至其他路線行駛，
        然無論是被告之會議決議或現行法規之規定，皆未規定
        於此種情形下，原車輛行駛至中途點後須由原路線返回
        起點，是原告基於營運之考量將原車輛調派行駛其他路
        線，並未違反現行之法規。
      3.附表編號14至17情形：
        (1)被告無非以原告違反汽車運輸業管理規則第40條之規
          定，而依公路法第77條第1 項課予罰緩。然原告依附
          表所示之時間及車號查證當時該車行駛路線，發現車
          輛所行駛之起點、經過地點、終點皆依營運許可證之
          核定路線行駛，但被告機關所屬稽查人員僅以「公路
          汽車客運班車未依營運路線許可證之核定之起點、經
          過地點、終點、里程行駛營運」為由予以處分。
        (2)惟本件原告獲被告許可，營運行駛「臺北市--中山高
          --臺南縣、市○路線。原告基於營運成本及乘客便利
          性之考量，中途站若沒有乘客需下站，即不必再行停
          靠。若中途站未有乘客上下車又必需要停靠，則會增
          加乘客到目的地的時間及業者成本支出，亦違背節能
          減碳之環保理念。故原告此作法不僅可以有效節省業
          者成本，維持生存，更能照顧乘客權益，同時亦能達
          到節能減碳之環保效用。且系爭車輛所行駛之路線並
          未逾越經許可之起點、經過地點、終點，應無違法之
          處。被告以汽車運輸業管理規則第40條為依據，課予
          原告罰緩之行政處分，亦違反行政程序法第5 條要求
          行政命令亦須符合明確性之規定，於法不合。
        (3)又附表編號17之原告所有車號877-FQ之班車，受被告
          以「該車係由高雄發車」，未依許可證核定路線行駛
          營運為由，課予原告罰緩之行政處分。然經原告再次
          謹慎查證發現，原告所有車號877-FQ當日的確自臺南
          發車前往臺北，訴願決定以該車係由高雄發車實乃與
          事實不符之不實陳述。該車既確實由臺南發車往臺北
          ，自無「未依營運路線許可證所核定之起點、經過地
          點、終點、里程行駛營運」之違反，亦即原告全程皆
          照營運路線許可證之核定之起點、經過地點、終點、
          里程行駛營運，並無任何違反之處。被告以汽車運輸
          業管理規則第40條為依據，課予原告罰緩之行政處分
          ，除違反行政程序法第5 條規定外，被告亦未細查該
          車之確切發車地點，即對原告課予罰鍰之行政處分，
          實有率斷之嫌。
    (三)訴願決定書中所提之汽車運輸業管理規則第40條修正說明
      並未登載於交通部公報，亦未曾通知客運業者，原告實無
      從得知該次修法之真意：
      被告稱其於92年5 月7 日以交路發字第092B000041號令頒
      汽車運輸業管理規則第40條之修正說明，惟查於交通部公
      報第40卷第5 期所登載者僅有修正後之條文，並未有修正
      說明之公告（附證5 ）。原告於為接駁營運前曾依當時之
      汽車運輸業管理規則第40條規定向交通部為申請，然未獲
      回應（附證6 ）。嗣汽車運輸業管理規則第40條即經修正
      ，遍查政府相關資訊均無法得知該次修法之理由，原告基
      於法學方法及同業日統客運曾獲接駁營運許可之案例（即
      前述該公司申請「臺北--梅山」國道客運路線斗六至梅山
      路段，採中型巴士直接接駁行使），對於修正後之汽車運
      輸業管理規則第40條理解為修正後客運業者為接駁營運時
      無須再經申請，尚非無據。
    (四)原告早於92年1 月15日依據當時之汽車運輸業管理規則第
      40條規定，向被告申請銜接營運，被告卻於92年5 月7 日
      修改上開條文，刪除原條文中「營運路線銜接營運時，應
      報經公路主管機關核發新證」乙節文字，並否准原告之申
      請。亦即原告依法令規定聲請時，被告不依法令為之，卻
      於嗣後修改法規並認原告有違法情事而課處罰緩，此顯有
      違誠實信用原則。
    (五)原告所為之行駛停靠方式，實為客運業界之普遍情形，並
      不具限制之實質意義：
      被告稱原告未依核定路線行駛，惟原告所為之行駛停靠路
      線，均在原告本身獲許可營運路線之範圍內，並無逾越之
      情形。此種營運方式不僅為國內客運業之普遍情況，世界
      各國之客運業亦均採如此之營運方式。而被告為恐影響營
      運秩序造成不公情形，而嚴格解釋得以營運行駛之範圍，
      固有其考量，然實際上真正影響營運秩序而有不公情形者
      ，應係客運業者行駛停靠完全未經許可之地點之狀況，始
      為嚴重影響營運秩序而具有規範之實質意義。準此，原告
      均係在許可營運之範圍內為調度，並無逾越之情形，被告
      逕予課處罰緩，於法未合。
    (六)原告對於轉換行駛路線會遭處以罰緩並無預見可能性，不
      具被罰鍰之主觀要件：
      依行政罰法第7 條第1 項規定，行政罰當以行為人主觀上
      具有可責性及可非難性為前提。本件係涉及汽車運輸業管
      理規則第40條修正後應如何解釋適用之問題，然就此次修
      正之說明並未經公告，已如前述，原告就修正後之法規意
      旨實無從預見。再者，被告尚曾於91年之會議中允許原告
      採行聯程車票之販售方式，因此，原告之系爭違規車輛係
      先行駛於臺北--臺南路線，以新營為中途點，再接續行駛
      嘉義--高雄路線，至遭被告以原告行駛臺北--高雄路線開
      單處以各9,000 元之罰緩。惟被告既已許可原告為聯程車
      票之販售，依論理法則自可合理推原告得以行駛上開路線
      ，否則被告豈有准許販售聯程車票之可能。然被告卻先係
      允許販售聯程車票，嗣後卻又認為此種方式屬未依核定路
      線行駛而處以罰緩，如此作法顯有違行政程序法第8 條之
      誠實信用原則，更有害原告正當合理之信賴。甚者，原告
      因信賴被告所為之第59次委員會決議，比照日統公司之作
      法於自身獲營運許可之路線為接駁營運，則就經決議通過
      之接駁營運方式會遭認定為逾越核可路線乙事，顯無預見
      可能性，自無法認為原告具可非難性，實不該當行政罰之
      主觀要件，被告逕自課予罰緩，顯於法有違。
    (七)另政府對大眾運輸路線採特許制度，目的無非在管制大眾
      運輸業之行車安全，並保障乘客之行的便利性。而在高鐵
      通車營運之衝擊下，業者之經營實已日趨困難，是以，在
      不違背法律規範目的下，主管機關應給予業者足以生存之
      空間，本件原告以銜接營運方式載運乘客，此不僅符合經
      營效益，對於乘客而言，其所能選擇搭乘之車次、路線更
      是增加，且乘客無須中途轉換車輛，免除其搬運行李及等
      候之時間，實際上對於乘客行之便利性可謂係更地保障，
      自無禁止之實質意義。
    (八)依司法院釋字第432 號解釋意旨，及行政程序法第3 條第
      1 項、第5 條規定，可知行政機關欲對人民課予處罰，須
      符合明確性原則始可之按汽車運輸業管理規則第40條並未
      明確規定業者不得為之，亦即必須具備理解可能性、預見
      可能性及司法審查性始得作為處罰之正當依據。經查，汽
      車運輸業管理規則第40條並未明確規定業者不得為銜接營
      運之行為，是以業者對於銜接營運會遭主管機關處以罰緩
      並無預見可能性，被告以汽車運輸業管理規則第40條為依
      據，課予原告罰緩之行政處分，有違大法官第432 號解釋
      ，及行政程序法第3 條第1 項、第5 條定規定意旨，於法
      不合。
    (九)為此，提起本件訴訟，並聲明求為判決：訴願決定及原處
      分均撤銷。
四、被告則以：
    (一)依公路法第77條第1 項、第79條第5 項、汽車運輸業管理
      規則第1 條、第23條第6 款、第40、137 條規定，系爭車
      輛於附表所列時間、地點，遭被告所屬監理所站稽查人員
      攔檢舉發其未依核定路線行駛，有違反汽車運輸業管理事
      件通知單、談話紀錄及現場稽查照片可稽（證物4 ），其
      違規事實洵堪認定。
    (二)復按汽車運輸業管理規則第40條於92年5 月7 日修正前，
      原條文為：「公路汽車客運業班車，應依營運路線許可證
      所核定之路線起點、經過地點、終點、里程行駛營運，不
      得逾越。營運路線銜接營運時，應報經公路主管機關核發
      新證。除臨時性需要外，不得開行部分路段之班車。」其
      修正理由並載明：「營運路線以銜接營運方式經營，已逾
      越原核定路線範圍，應屬不同旅次之新路線，主管機關倘
      核予新證，恐影響營運秩序造成不公情事，故宜輔導以共
      站、班次調整等營運整合方式，在無逾越各業者原核准營
      運路線範圍內提供轉運服務，爰刪除銜接營運核發新證相
      關文字。」業者如擬達成不同營運路線間以接駁轉運之目
      的，就其銜接營運必須為新路線之申請，非得逕以某轉運
      點分為二段路線營運，以上合先敘明。
    (三)被告於96年9 月20日召開之「公路汽車客運審議委員會第
      59次全體委員會議」（下稱第59次委員會）係因日統客運
      公司之申請，其公司臺北至梅山本身具有路線經營權，只
      是在斗六至梅山路段改採中型巴士提供轉運接駁服務，是
      一條路線以二種不同車型來提供服務，並未衍生新路線，
      與本案原告之轉運站轉運接駁將產生多點對多點的服務並
      衍生新路線的情形，顯有不同。原告表示被告同意業者得
      開行部分路段班車，並以此原則為調度，並未逾越核可範
      圍為由，並非事實。依汽車運輸業管理規則第40條規定意
      旨，被告自行調度所有車輛開行部分路段班車，違反上開
      規定至為明確。
    (四)再依交通部據公路法第79條第5 項之授權規定，就汽車及
      電車運輸業申請資格條件、立案程序、營運監督、業務範
      圍、營業路線許可年限及營運應遵行事項與對汽車及電車
      運輸業之限制、禁止事項及其違反之罰鍰、吊扣、吊銷車
      輛牌照或廢止汽車運輸營業執照之要件等細節性及技術性
      事項予以詳細規定，係基於母法授權所訂定汽車運輸業管
      理規則，並未逾越母法授權範圍。又原告所有之車輛經被
      告嘉義區監理所麻豆監理站前於97年5 月13日及97年9 月
      9 日因未依核定路線行駛分別開立39件違反汽車運輸業管
      理事件處分書，各裁處罰鍰9,000 元，並經原告提起訴願
      及行政訴訟駁回在案（證物6 ）。而本件原告再因未依核
      定路線行駛經被告嘉義區監理所麻豆監理站於如附表所示
      原處分，各裁處原告罰鍰9,000 元，尚難謂原告對於轉換
      行駛路線會遭到罰鍰並無預見可能性之情事。
    (五)又按公路汽車客運業班車，應依營運路線許可證所核定之
      路線起點、經過地點、終點、里程行駛營運，為汽車運輸
      業管理規則第40條所明定，本件系爭車輛遭攔查當時，實
      際行駛營運之路線起點、經過地點、終點或里程顯與營運
      路線許可證所載路線內容不符，即屬未依核定路線行駛，
      違反上開規定並無違誤。
    (六)就違法行政處分，始有行政程序法第117 條之適用，本案
      被告依法裁處，於法並無不合，綜上論述，原處分及訴願
      決定並無違誤等語，資為抗辯。並聲明求為判決駁回原告
      之訴。
五、本院之判斷：
    (一)按公路法第77條第1 項：「汽車或電車運輸業，違反依第
      79條第5 項所定規則者，由公路主管機關處新臺幣9 千元
      以上9 萬元以下罰鍰……。」、第79條第5 項：「汽車及
      電車運輸業申請資格條件、立案程序、營運監督、業務範
      圍、營運路線許可年限及營運應遵行事項與對汽車及電車
      運輸業之限制、禁止事項及其違反之罰鍰、吊扣、吊銷車
      輛牌照或廢止汽車運輸業營業執照之要件等事項之規則，
      由交通部定之。」次按，行為時汽車運輸業管理規則第1
      條規定：「本規則依公路法第79條規定訂定之。」、第23
      條第6 款規定：「汽車運輸業有下列情事之一者應備具有
      關書類圖說報請公路主管機關核准。……六、變更或增減
      營運路線或區域。……」、第40條規定：「公路汽車客運
      業班車，應依營運路線許可證所核定之路線起點、經過地
      點、終點、里程行駛營運並停靠核定之站位上下客。除臨
      時性需要外，不得開行部分路段之班車。」、第137 條規
      定：「汽車運輸業違反本規則規定者，應依公路法第77條
      第1 項之規定舉發。」
    (二)又汽車運輸業管理規則第40條於92年5 月7 日修正前，原
      條文為︰「公路汽車客運業班車，應依營運路線許可證所
      核定之路線起點、經過地點、終點、里程行駛營運，不得
      逾越。營運路線銜接營運時，應報經公路主管機關核發新
      證。除臨時性需要外，不得開行部分路段之班車。」修正
      理由載明︰「營運路線以銜接營運方式經營，已逾越原核
      定路線範圍，應屬不同旅次之新路線，主管機關倘核予新
      證，恐影響營運秩序造成不公情事，故宜輔導以共站、班
      次調整等營運整合方式，在無逾各業者原核准營運路線範
      圍內提供轉運服務，爰刪除銜接營運核發新證相關文字。
      」是依上開修正理由及修正後汽車運輸業管理規則第40條
      之規定，並參以上開管理規則之母法即公路法對於大眾運
      輸之經營係採取特許制之精神，以及公路法第1 條所揭示
      之健全公路營運制度，發展公路運輸事業，增進公共福利
      與交通安全立法目的，足知，業者應確實依營運路線許可
      證所核定之路線起點、經過地點、終點、里程行駛營運，
      並停靠核定之站位上下客，如將原核定路線自行以銜接方
      式行駛營運，無異創設新路線，已逾越原核定路線範圍，
      非法所許，業者如擬達成不同路線間接駁轉運之目的，必
      須就其銜接營運為新路線之申請，此應為從事大眾運輸之
      客運業者所知悉。
    (三)查本件原告經被告許可營運行駛之路線分別為「臺中市○○
      ○○○○道--國道1 號--彰化交流道--彰化--鹿港」、「
      臺中市○○區○○○○○○道--國道1 號--嘉義交流道--嘉
      義縣、市」、「嘉義--中山高--高雄」及「臺南縣、市--
      中山高--臺北市」，惟原告所有如附表之營業大客車，分
      別於附表所示日期、地點，遭被告所屬監理所（站）人員
      查獲有未依核定路線行駛及未依核定站位讓旅客上下車、
      未讓旅客下車換乘不同路線車輛即擅自銜接營運、自行縮
      短行駛路線，部分核准路線未予行駛等違規情事，有原告
      取得之營運路線許可證、被告向行車人員查證之談話紀錄
      、向旅客查證之談話紀錄、現場稽查照片、汽車車籍查詢
      資料、臺北地區監警聯合稽查小組查處違規營業事實證明
      單、舉發違反汽車運輸業者管理事件通知單等件在卷可稽
      （原處分卷第20-31 頁、第83-186頁）；並參以原告自承
      其將「臺北--臺南之營運路線，以臺中為接駁點分為兩段
      路線營運，再輔以臺中--鹿港路線，使得乘客得從臺北經
      接駁點轉換臺中--鹿港之班車到達臺中」、「針對欲自臺
      中前往高雄之乘客，先行駛於臺中--鹿港路線，行經彰化
      交流道後轉換路線改行駛臺中--嘉義路線，再接續嘉義--
      高雄路線而抵達終點站高雄」等語，以及原告自行繪製之
      附圖一、附圖二（本院卷第51、52頁），堪認原告實際行
      駛之路線係將原核准之不同路線予以串連銜接後，所創設
      未經許可之新路線，顯已違反前揭行為時汽車運輸業管理
      規則第40條之規定，被告依公路法第77條第1 項規定予以
      處分，並無違誤。
    (四)原告雖執前詞主張原處分於法有違，惟查：
      1.附表編號17之原告所有車號877-FQ班車，係由黃旭星駕
        駛，自高雄直開臺北，乘客中途並未轉車等情，業經稽
        查人員向該車乘客查明無誤，有臺北地區監警聯合稽查
        小組查處違規營業事實證明單及旅客查證談話紀錄在原
        處分卷第168 、169 頁可考。原告空言否認有「未依營
        運路線許可證所核定之起點、經過地點、終點、里程行
        駛營運」之違規情事，主張稱該車當日係自臺南發車前
        往臺北，全程皆照營運路線許可證之核定之起點、經過
        地點、終點、里程行駛營運，並據以指摘被告就該次違
        規行為所為處分有所違誤云云，顯非可採。
      2.原告雖主張被告於96年9 月20日召開之第59次委員會中
        ，曾同意日統客運公司就其「台北－梅山」國道客運路
        線斗六至梅山路段，採中型巴士直接接駁行駛，即同意
        一條路線以二種不同車型來提供服務，基於平等原則，
        被告不應為不同處理云云。然查，被告於96年9 月20日
        召開之「公路汽車客運審議委員會第59次全體委員會議
        」中，該次會議決議係因日統客運公司申請，該公司臺
        北至梅山本身具有路線經營權，只是在斗六至梅山路段
        改採中型巴士提供轉運接駁服務，是一條路線以二種不
        同車型來提供服務，並未衍生新路線，已據被告辯明在
        卷，該案與本件原告自行將原核定路線銜接營運而創設
        新路線之情形既不相同，原告上開主張，自無可採。
      3.又依行為時汽車運輸業管理規則第40條規定，業者應依
        營運路線許可證所核定之路線起點、經過地點、終點、
        里程行駛營運，並停靠核定之站位上下客，本不得擅自
        變更路線，或將原核定路線自行以銜接方式行駛營運而
        創設新路線，已詳述如前，原告自88年11月20日起即經
        核准設立，從事公路汽車客運業務，資本總額高達250,
        000,000 元（見本院卷第6 頁原告公司基本資料查詢明
        細），甚具規模，對上開規定自難諉為不知，原告徒以
        92年5 月7 日修正汽車運輸業管理規則第40條之修正說
        明，未登載於公報，亦未通知客運業者，其無從知悉為
        由，主張其基於法學方法及日統客運公司案例，據以解
        釋修正後即行為時汽車運輸業管理規則第40條規定，業
        者為接駁營運時無須再為申請非屬無據云云，亦無足取
        。
      4.原告雖又稱其係在許可營運範圍內為調度，並無逾越之
        情，不具限制之實質意義，且其作法不僅可有效節省業
        者成本，更能照顧乘客權益，亦能達節能減碳之環保效
        用，被告逕予課處罰鍰，有違立法精神及行政程序法第
        5 條要求行政行為須符合明確性之規定云云。惟公共道
        路係大眾運輸所必要之設施，為因應各地民眾之需要，
        並合理分配汽車運輸業者之資源，乃有訂定汽車運輸業
        管理規則之必要，主管機關於核定各運輸業者之行駛路
        線之前，必須經過一定之計算與評估，始為妥適分配，
        此即為營運路線許可制之所由設。故營運路線經許可後
        ，業者即應遵循行駛，共同維持經過規劃之營運空間，
        以增進公共福利與交通安全，並兼顧原獲許可行使該路
        線之業者原可預期之營運利益。原告上開主張，對於大
        眾運輸經營採取特許制之精神及相關法規顯有誤解，委
        無可採。
      5.再原告主張其對於轉換行駛路線會遭處以罰鍰並無預見
        可能性，不具被罰鍰之主觀要件乙節。經查，原告為公
        共運輸業者之一，其與同業間之關係為彼此合作併行競
        爭，故對於營運路線之規劃許可，彼此間均有一定之認
        識，乃原告對於其以前開銜接營運方式創設非屬核可範
        圍內之新路線，自具有明知並有意使其發生之故意；況
        原告所有之車輛前於97年間即因未依核定路線行駛，經
        被告所轄嘉義區監理所麻豆監理站予以舉發，並經被告
        分別開立39件違反汽車運輸業管理事件處分書，各裁處
        罰鍰9,000 元在案，且該案經原告循序提起行政救濟程
        序，亦經本院以98年度簡字第27號判決駁回，此有該判
        決書影本附於原處分卷第188 頁可憑，則原告再於98年
        7 月15日至98年8 月21日為本件違規行為，自難謂原告
        對於轉換行駛路線會遭處以罰鍰無預見之可能，原告上
        開主張，殊難採信。
      6.至於原告另稱其早於92年1 月15日即依據當時之汽車運
        輸業管理規則第40條規定，向被告申請銜接營運，被告
        卻於92年5 月7 日修改上開條文，刪除原條文中「營運
        路線銜接營運時，應報經公路主管機關核發新證」等文
        字，並否准原告之申請，有違誠實信用原則乙節，核屬
        被告否准原告上開申請是否合法之問題，與本件被告以
        原告有未依核定路線行駛之違規行為，依公路法第77條
        第1 項規定予裁處是否違法之認定無涉，原告據以指摘
        被告違反誠實信用原則，亦非可採。
六、綜上所述，原告所訴各節，均非可採，原處分並無違誤，訴
    願決定遞予維持，亦無不合，原告徒執前詞，訴請撤銷，為
    無理由，應予駁回。
七、本件事證已臻明確，兩造其餘攻擊防禦方法均與本件判決結
    果不生影響，故不逐一論述，併此敘明。
八、據上論結，本件原告之訴為無理由，依行政訴訟法第236 條
    、第233 條第1 項、第98條第1項前段，判決如主文。
中    華    民    國    99    年    11    月    15    日
                    臺北高等行政法院第五庭
                                    法  官  程  怡  怡
上為正本係照原本作成。
本件以訴訟事件所涉及之法律見解具有原則性者為限，始得於本
判決送達後20日內向本院提出上訴狀並表明上訴理由，如已於本
判決宣示後送達前提起上訴者，應於判決送達後20日內補具上訴
理由（均按他造人數附繕本），且經最高行政法院許可後方得上
訴。
中    華    民    國    99    年    11    月    15    日
                                    書記官  張  正  清

司法院資訊處製作；財團法人民間司法改革基金會備份。
